Inventaris van het archief van de Nassause Domeinraad: Raad en Rekenkamer te Breda, 1170-1580 (1582): Stukken betreffende rechten en goederen van Anna van Buren, 1166-1580: Inventaris
Nationaal Archief, Den Haag
- G. Aanhangsel.
  - Stukken afkomstig van Cornelis van Bergen, heer van Zevenbergen., 2
    - Stukken betreffende personen., II
      - Aanverwante geslachten., C
        - Het geslacht van Vianen, 1
          - X, dochter van Gijsbrecht van Vianen., d
            - Bewijs van ontvangst voor de vrouwe van Noordeloos van 20 rijnse guldens, door haar ten behoeve van haar zwager AERNT, heer van Zevenbergen, gedeponeerd bij arbiters in hun geschil over de nalatenschap van haar vader, heer GHIJSBRECHT VAN VIANEN, 1461. Met vidimus van een akte dd. 1458, waarbij de heer van Zevenbergen zijn schoonzuster een door zijn vrouw bezegelde belofte toezegt, dat zij zich aan de uitspraak van arbiters houden zal., 1294; 1 charter en 1 stuk
              reg. nos. 961, 964 en 991
        - Het geslacht van Heemskerk., 2
          - Gherijt van Heemskerk, a
            GHERIJT heer GHERIJTSZ., heer van Heemskerk en Oosthuizen, ridder, baljuw van Amstelland en Rijnland, overl. 1358
            Voor het geslacht HEEMSKERK is voornamelijk geraadpleegd H. J. KOENEN, Het ridderlijk geslacht van Heemskerk in de Middeleeuwen. In: Wapenheraut VII, 1903,
            - Akte, waarbij graaf WILLEM V verklaart, dat heer GHERIJT VAN HEEMSKERK hem vrijwillig en niet verplicht gevangenen heeft uitgeleverd., 1355; 1295; 1 charter
              reg. no. 264
          - Gherijt van Heemskerk en Margriet van Cralingen., b
            GHERIJT VAN HEEMSKERK, ridder, heer van het huis Heemskerk, Oosthuizen, Etershem en Terschelling, was een zoon van heer HERBEREN VAN DER WOERT uit de jongere tak der HEEMSKERKS, die zich VAN DER WOERT noemde naar de hofstede Ter Woert in Naaldwijk. Deze hofstede had GHERIJTS grootmoeder ALEID VAN DER WOERT, vrouw van GHERIJT BARTHOUT HENDRICSZ. van HEEMSKERK geërfd en GHERIJT BARTHOUT was er in 1336 mede beleend. GHERIJTS vader HERBEREN noemt zich nog VAN DER WOERT, maar GHERIJT zelf, die de goederen verwierf, die heer WOUTER VAN HEEMSKERK, laatste afstammeling uit de hoofdtak, had bezeten, keerde terug tot de naam HEEMSKERK. Hij was gehuwd 1e met JOHANNA VAN CRANENBURG, 2e met MARGRIET VAN CRALINGEN. Hij vervulde vele belangrijke functies in dienst van de grafelijkheid en koos de zijde van JAN VAN BEIEREN, in wiens afwezigheid hij tezamen met JAN, heer van Egmond, stadhouder was. Nadat hij evenwel zijn medewerking geweigerd had bij de zoen tussen JAN VAN BEIEREN en de bisschop van Utrecht in 1422, werd hij uit Holland verbannen. Zijn vrouw werd in 1427 beleend met zijn goederen wegens verzuim van haar echtgenoot om deze te komen verheffen en "wy oec verstaen, dat hij .... vairdich ende gesteld is in Denemarcken te trecken"
            VAN MIERIS, a.w. IV, bl. 875. Merkwaardigerwijze was hij ook in 1404 voornemens naar Denemarken te gaan en naar de koningin in het bijzonder reg. no. 563.
            Hij stierf in 1430 buiten 's lands. Zijn dochter MEYNE huwde heer GHIJSBRECHT VAN VIANEN
            - Kwitantie voor heer GERIJT VAN HEEMSKERCK, groot 90 schilden, betaald aan heer JAN VAN NUWENRODE., 1399; 1296; 1 charter
              reg. no. 523
            - Schuldbekentenis ingevolge huwelijksvoorwaarden van GILLIS VAN CRALINGEN voor zijn schoonzoon GHERIJT VAN HEEMSKERCK., 1420; 1297; 1 charter
              reg. no. 672
            - Akte van aanstelling tot baljuw en rentmeester van Amstel- en Waterland en Zeevang voor heer GHERIJT VAN HEEMSKERCK., 1403; 1298; 1 charter
              reg. no. 559
            - Belofte van het klooster Sint Agniet te Dordrecht om zielmissen te houden voor wijlen de vrouwe van Heemskerk en eventueel voor GHERIJT VAN HEEMSKERCK, hun dochter MEYN en haar man, GHIJSBRECHT VAN VIANEN., 1443; 1299; 1 charter
              reg. no. 883
            - Kwitantie voor GILLIS VAN CRALINGEN, groot 300 philips bourgoense schilden, betaald aan zijn dochter MARGRIET, vrouwe van Heemskerk., 1440; 1300; 1 charter
              reg. no. 846a
            - Schuldbekentenis, groot 44 engelse nobels, van GIJSBERT VAN VIANEN, heer van Noordeloos en Oosthuizen, voor MARGRIETE VAN CRALINGEN, vrouwe van Heemskerk, In dorso gekwiteerd., 1433; 1301; 1 charter
              reg. no. 781
  - Stukken betreffende Wolferd van Borselen e.a. uit de tak Vere van het geslacht van Borselen, 3
    Heer WOLFERD VAN BORSELEN, zoon van HENRICK WISSE, was heer van Vere en Zandenburg en wordt, voor zover bekend, voor het eerst vermeld in 1271. Zijn oudste zoon WOLFERD zette de tak Vere voort; door zijn jongste, heer CLAES, werd hij de stamvader van de takken Brigdamme en Sint-Maartensdijk. De aanwezigheid van de hierna beschreven stukken zou verklaard kunnen worden door de familierelatie tussen WOLFERD en zijn kleinzoons FLORENS en VRANK, eerste heren van Sint-Maartensdijk, of de stukken zijn op de één of andere manier medegekomen met de akte, waarbij graaf JAN aan WOLFERD het huis te IJselstein met Benschop en Polsbroek schonk reg. no. 22; zij zijn n.1. in de oude 17e-eeuwse inventaris bij de akten betreffende IJselstein beschreven. Heer WOLFERD werd door graaf JAN I, die geheel onder zijn invloed stond, beleend met Oudewater, Woerden en Beverwijk en werd in 1299 te Delft vermoord. Tussen zijn zoons en zijn moordenaars had in 1309 een verzoening plaats reg. no. 28
    Zie Ned. Leeuw 1927, kol. 294 e.v.
    - Akte van belening van WOLFERDUS en zijn broeders, zoons van HENRICUS genaamd WISSEN, door graaf FLORIS V met het leengoed, vervallen door de dood van hun broeder NICHOLAUS., 1276; 1302; 1 charter
      reg. no. 9
    - Bevelschrift van JAN, graaf van Holland enz., aan WOLFAERT VAN BORSELEN, heer van Zandenburg, om de inkomsten uit Holland te innen tot het bedrag, dat hij heeft voorgeschoten., 1297; 1303; 1 charter
      reg. no. 17
    - Schuldbekentenis, groot 100 pond engels, voor WOLFAERT VAN BORSELEN, heer van Zandenburg, van LAMBRECHT DIE VRIEZE., 1291; 1304; 1 charter
      reg. no. 18
    - Akte van belening van heer WULPHAERD VAN BORSELEN, heer van Zandenburg, door graaf JAN VAN HOLLAND met de stad Oudewater., 1298; 1305; 1 charter
      reg. no. 20
    - Bevel voor de inwoners van Woerden om WOLFAERT VAN BORSELEN, heer van Zandenburg, als heer te erkennen., 1299; 1306; 1 charter
      reg. no. 21
    - Zoenbrief tussen de zoons van WOLFAERT VAN BORSELEN ener-, en degenen, die betrokken waren bij de doodslag, begaan tegen WOLFAERT VAN BORSELEN, anderzijds., 1309; 1307; 1 charter
      reg. no. 28
    - Akte betreffende de stichting van een parochiekerk te Vere door WOLFAERT (III) VAN BORSELEN, heer van Vere, en CLAEYS VAN BORSELEN 1348. Met ratificatie namens de bisschop van Utrecht dd., 1308; 2 charters
      reg. nos. 213 en 216
      WOLFAERT III is een kleinzoon van de in de voorgaande stukken genoemde WOLFERD. Het stuk kan verband houden met collatierechten van de tak Sint-Maartensdijk, hoewel daarvan elders niets is gebleken.
  - Stukken waarvan het verband met het archief niet is gebleken., 4
    - Vidimus van een akte dd, 1353, waarbij WILLEM V, graaf van Holland, GHERAERT VAN HERLAER, heer van Ammerzoden, 3487 1/2 oud schild betaalt voor bewezen diensten en KOENRAERD DE CLEYNE, die hem het geld geleend heeft, belooft het binnen het jaar terug te geven., 1354; 1309; 1 charter
      reg. nos. 256 en 248
    - Kwitantie, groot 44 schilden, voor CLAES SYMON MYNICKENZ., afkomstig van de rentmeester van het convent van Egmond., 1361; 1310; 1 charter
      reg. no. 302
    - Verslag van het onrechtmatig en eigenmachtig optreden van WILLEM bastaard VAN ZWIETEN, procureur-generaal in Holland, tegen JEHAN, heer van Sars en Liesvelt, wegens diens weigering toestemming te geven tot het huwelijk van zijn dochter met ADRIAEN VAN ZWIETEN., c. 1470; 1311; 1 stuk
    - Vonnis van schepenen van Monnikendam ten laste van GHERBRANT JACOPSZ. VELLICH wegens doodslag., 1486; 1312; 1 stuk
    - Afwijzende beschikking van de landvoogdes op het verzoek van eigenaars en geërfden van de Lastage buiten Amsterdam om deze buurt te versterken en met Amsterdam te verenigen na verweer van Amsterdam en rapport van LODEWIJK VAN VLAANDEREN, heer van Praet enz., stadhouder van Holland en Utrecht, en de heer VAN ASSENDELFT, Fragment., c. 1546; 1313; 1 stuk
    - Kwitantie voor de rentmeester van Zeeland voor erf- en maaggeld, uitbetaald aan verschillende personen na de dood van JACOB DES GRAVEN., 1387; 1314; 1 charter
      reg. no. 439
    - Rentebrief, groot 4 pond jaarlijks, voor JAN QUEVYN, rentmeester Bewesterschelde, ten laste van HUGE JANSZ., kanunnik van St. Pieter te Middelburg., 1445; 1315; 1 charter
      reg. no. 897
    - Brieven van graaf WILLEM VI aan de stad Utrecht en aan de vijf kerken om HERMAN VAN LOKHORST, domdeken, zijn broeder GHIJSBRECHT, kanunnik, JAN VAN SPIEGEL en IJSBRANT VAN DER A daadwerkelijk te vervolgen, Aischrift., 1413; 1316; 1 stuk
    - Akte van bemiddeling inzake de eigendom van een vaars tussen Mr. DIRCK ZAS, officier vanwege de graaf VAN AREMBERG in Zuid-Polsbroek, en PELL ADRIAENSZ., 1540; 1317; 1 stuk
      reg. no. 1677
    - Ordonnantie voor het schuttersgilde te 's-Hertogenbosch, Afschrift., 1453; 1318; 1 stuk
    - Klacht namens heer PETER, kapelaan van de keizer, gericht tot de hertog van Kleef over het zich wederrechtelijk toeëigenen van de nalatenschap van zijn broeders dochter door JAN VAN HUSSEN, burgemeester van Haarlem., c. 1470; 1319; l stuk
      In het stuk worden genoemd WILLEM VAN ZWIETEN, griffier van het Hof, en de stadhouder LODEWIJK VAN DEN GRUUTHUSE; de eerste was griffier van 1463-1467 en van 1477-1482, GRUUTHUSE was stadhouder van 1465-1477
    - Extract uit brieven, geschreven door JEHAN ANTHOINE MUSELETA, keizerlijk gezant bij de paus te Viterbo, aan de keizerlijke gezanten te Mirandula, ANDREA DE BURGO, ALONCÇO SANCHEZ en LOPES SO[....]., 1529?; 1320; 1 stuk